臺灣臺中地方法院民事裁定
110年度抗字第204號
抗  告  人  黃敬翔  
            謝淑琴  
            黃閔榆  
            黃閔詩  
相  對  人  源大中機械廠股份有限公司

法定代理人  黃至華  
上列當事人間聲請裁定公司解散事件，抗告人對於民國110年7月
5日本院109年度司字第34號裁定提起抗告，本院裁定如下：
    主    文
一、原裁定廢棄。
二、源大中機械廠股份有限公司（統一編號：00000000）應予解
    散。
三、聲請程序費用新臺幣肆仟元及抗告程序費用新臺幣壹仟元由
    相對人負擔。
    理    由
壹、程序方面：
    按當事人喪失訴訟能力或法定代理人死亡或其代理權消滅者
    ，訴訟程序在有法定代理人或取得訴訟能力之本人承受其訴
    訟以前當然停止；聲明承受訴訟，應提出書狀於受訴法院，
    由法院送達於他造，民事訴訟法第170條、第176條定有明文
    。而前開規定依非訟事件法第11條規定，於非訟事件準用之
    。經查，本件相對人源大中機械廠股份有限公司之法定代理
    人原為黃計榮，嗣先後變更為黃印嘉、黃至華，業據相對人
    陳報明確，並有相對人經濟部商工登記公示資料查詢服務列
    印資料在卷可稽（見本院卷第39、161頁），茲分別據黃印
    嘉、黃至華聲明承受訴訟，經核尚無不合，應予准許。
貳、實體方面：　　
一、按「抗告及再抗告，除本法另有規定外，準用民事訴訟法關
    於抗告程序之規定。」，非訟事件法第46條定有明文。次按
    「抗告，除本編別有規定外，準用第三編第一章之規定。」
    、「判決書內應記載之事實，得引用第一審判決。當事人提
    出新攻擊或防禦方法者，應併記載之。判決書內應記載之理
    由，如第二審關於攻擊或防禦方法之意見及法律上之意見與
    第一審判決相同者，得引用之；如有不同者，應另行記載。
    關於當事人提出新攻擊或防禦方法之意見，應併記載之。」
    民事訴訟法第495條之1第1項、第454條亦有明文。本件抗告
    人所提之抗告意旨、相對人之答辯意旨，經與其等於原審所
    提之聲請、答辯內容相比對，除下列補充陳述外，餘均相同
    ，爰就相同部分，引用原裁定之記載。
二、抗告人於抗告時補陳：
  ㈠相對人於民國109年10月12日通過減資案，將資本額由新臺幣
    （下同）6800萬元減為800萬元，顯已無任何經營意向。
  ㈡相對人於109年度虧損5141萬7168元，股東們對於相對人之原
    法定代理人黃計榮已失去信心，業於110年改選董事長。
  ㈢相對人股東會於110年度提案表決將相對人解散清算，出席股
    東表決權數為51萬9564權，贊成權數為45萬8976權，僅因未
    達法定出席股份總數，而未能通過。
  ㈣相對人於108年間將廠房、土地出售，依目前資產情形已無法
    經營，繼續營業僅係徒耗費用支出。
  ㈤並聲明：⒈原裁定廢棄。⒉相對人源大中機械廠股份有限公司
    （統一編號：00000000）應予解散。
三、相對人於抗告時具狀補陳略以：
  ㈠相對人前與眾程金屬工業股份有限公司成立買賣關係，非虛
    假交易，且相對人於103至106年間之法定代理人黃計成就抗
    告人於聲請意旨所指之案件，經臺灣臺中地方檢察署檢察官
    偵查後，以109年度偵字第32805號案件為不起訴處分，抗告
    人所指各節，應非相對人無法繼續營業之原因。
  ㈡相對人為營業基礎之廠房，業已全部出售，目前已無資產可
    供進行主要營業項目。
四、按公司之經營，有顯著困難或重大損害時，法院得據股東之
    聲請，於徵詢主管機關意見及目的事業中央主管機關意見，
    並通知公司提出答辯後，裁定解散；前項聲請，在股份有限
    公司，應有繼續6個月以上持有已發行股份總數百分之10以
    上股份之股東提出之，公司法第11條定有明文。次按公司法
    第11條第1項所謂公司之經營，有顯著困難云者，係指公司
    於設立登記後，開始營業，在經營中有業務不能開展之原因
    。如再繼續經營，必導致不能彌補之虧損之情形而言（最高
    法院76年度台抗字第274號裁定意旨參照）；所謂公司之經
    營，有重大損害者，例如公司之經營產生重大之虧損者。再
    者，公司因股東意見不合無法繼續營業，而其餘股東又不同
    意解散時，公司之股東得依公司法第11條第1項規定，聲請
    法院裁定解散(經濟部57年4月26日商字第14942號函文意見
    參照)。　　
五、經查：
  ㈠本件聲請時，抗告人黃敬翔、謝淑琴、黃閔榆、黃閔詩為相
    對人之股東，各持有股份21萬6100股、62萬1012股、14萬94
    00股、14萬9400股，此有相對人之股東名簿附卷可參（見原
    審卷一第353頁），合計占相對人已發行股份680萬股之百分
    之16.7，嗣經相對人公司於109年10月12日通過減資後，黃
    敬翔、謝淑琴、黃閔榆、黃閔詩各持有相對人之股份數變更
    為2萬5424股、7萬3060股、1萬7576股、1萬7576股（見本院
    卷第159頁），合計仍占相對人公司已發行股份80萬股之百
    分之16.7，故抗告人為繼續6個月以上持有相對人合計已發
    行股份總數百分之10以上股份之股東，是抗告人提出本件聲
    請，合於公司法第11條第2項聲請裁定公司解散之少數股東
    權行使要件，先予敘明。
　㈡原裁定固以相對人雖年年虧損，然其資產仍大於負債，且相
    對人已提出蓋亞汽車輪圈組裝計畫書，難認相對人之經營有
    顯著困難；又相對人於108年間出售土地之單坪售價高於不
    動產估價報告所示之金額，相對人處分土地之行為對於相對
    人之經營並未造成重大損害；另相對人持有三信商業銀行股
    票，每年發配股票股利與現金股利，不必然造成相對人經營
    顯著困難或重大損害，而認相對人之經營，無顯著困難或重
    大損害。然查：
　⒈相對人登記之所營項目為：「鋼鐵軋延及擠型業…除許可業務
    外，得經營法令非禁止或限制之業務、住宅及大樓開發租售
    業、工業廠房開發租售業、都市更新重建業、都市更新整建
    維護業、不動產買賣業、不動產租賃業」，有相對人之變更
    登記表附卷可按（見原審卷一第319頁）。相對人107年每2
    月固定有21萬9366元銷售額，108年至109年4月間每2月固定
    有23萬334元銷售額，該等銷售額係相對人出租土地與九合
    汽車股份有限公司之租賃收入，而自109年5月起相對人即不
    再有該租賃收入；109年5、6月之銷貨收入28萬5714元，係
    相對人販售廢鐵與碩泰五金興業股份有限公司所得；而相對
    人之109年、110年度之營業成本均為0，且除前述銷售廢鐵
    之28萬5714元外，並無其他營業毛利，此見相對人之107年
    至109年8月營業人銷售額與稅額申報書、該等銷售額之統一
    發票、相對人109年、110年度綜合損益表可明（見原審卷一
    第355至385頁、原審卷二第177至197頁、本院卷第289、295
    頁）。亦即由相對人109年度、110年度之營業收入及營業成
    本可知，相對人雖曾提出蓋亞汽車輪圈組裝計畫書，然未見
    其有依該計畫履行，否則當有營業成本之支出；於109年間
    除一般股息與紅利、利息及其他非營業收益外之收入外，僅
    有1至4月之租賃收入46萬668元及上開109年5、6月間販售廢
    鐵之營業收入28萬5714元；自109年6月起，相對人則不再有
    任何營業收入或租賃收入，是難認相對人有營業之事實。又
    由相對人綜合損益表可見106年、107年之損益總額分別為虧
    損1313萬7102元、207萬3200元，108年之損益總額固增加4
    億9184萬1873元，然該年度之營業淨利為-3445萬1941元，
    該年度損益總額增加之主因，乃因相對人處分資產損益增加
    5億2476萬7560元（見原審卷二第309至311頁），與相對人1
    08年11至12月之營業人銷售額與稅額申報書互核，相對人於
    該年度資產增加，應係因相對人處分土地所獲之對價，相對
    人於108年度之營業仍有高額虧損之情形。又依相對人上開1
    09、110年度之綜合損益表顯示，相對人於該2年度之當期損
    益總額為分別為虧損5020萬8191元、79萬5070元，堪認相對
    人確實有年年虧損之情形。參諸相對人於109年度支出薪資1
    96萬8720元、董監酬勞2378萬1467元，於110年度支出薪資1
    67萬7934元，有上開相對人於109年度、110年度之綜合損益
    表可查（見本院卷第251、257頁），顯示相對人於幾乎無營
    業收入、年年虧損之情形下，仍需支出高額之人事費用，顯
    然相對人之經營已產生重大之虧損而有重大損害。
　⒉經本院函詢主管機關有關抗告人聲請裁定解散相對人之意見
    ，臺中市政府固函覆無意見，有臺中市政府110年12月2日府
    授經登字第11007588140號函可憑（見本院卷第139頁）。然
    相對人所在地無公司招牌，共同辦公室是屬於類似咖啡廳、
    閱讀中心之形式，共同辦公室之管理人員表示，相對人租有
    一辦公空間，不定時會有公司雇員前來，管理人員無法分辨
    是否有客戶前來，因為有太多公司設在該處，無法分辨是何
    公司之客人，臺中市政府承辦人員訪視時，公司人員不在場
    ，無法開門供承辦人員察看等語，有本院電話紀錄表附卷可
    參（見原審卷一第577頁）。又相對人自承已出賣原設址之
    廠房及土地（見原審卷一第473頁），且相對人於110年度之
    不動產、廠房及設備總額僅有9753元，此有相對人110年度
    資產負債表附卷可查（見本院卷293頁），可見相對人已將
    其營業之廠房、設備出售殆盡，堪認其經營有顯著困難。
　⒊此外，相對人股東會於110年度提案表決將相對人解散清算，
    出席股東表決權數為51萬9564權，贊成權數為45萬8976權，
    僅因未達法定出席股份總數，而未能通過等情，有相對人11
    0年度股東臨時會議事錄、簽到表存卷可稽（見本院卷第151
    至157頁）。本院復依職權函詢各股東對相對人裁定解散之
    意見，其中股東黃妍妍未表示意見，股東黃計榮、黃偉銘、
    蕭淑兒反對相對人解散，其餘股東則均認相對人無存續之必
    要而應予裁定解散，有民事陳述意見狀附卷可參（見本院卷
    第51至54頁、第175至183頁、第209至213頁、第235頁）。
    考量相對人公司同意裁定解散之股東持股比例為已發行股份
    之57.4％，反對者持股比例為35％，足見股東間意見不同，難
    以作成決議，自難期目的事業之達成。
  ㈢據上，相對人連年虧損，幾乎無營業收入，又需支出高額之
    人事費用，經營已有重大損害，且股東間意見不合，公司業
    務難以開展，其又將營業之廠房、設備出售殆盡，經營有顯
    著困難，堪以認定，自不能僅因一部份股東欲繼續經營公司
    ，即推認抗告人有繼續經營之價值，是相對人聲請裁定解散
    ，於法並無不合，應予准許。
六、結論：抗告人依公司法第11條第1項之規定，聲請裁定解散
    相對人，為有理由，應予准許。原審未及審酌相對人財務報
    表及營運情形暨多數股東意見，而駁回抗告人聲請，尚有未
    洽，抗告意旨執此指摘原裁定不當，求為廢棄，為有理由，
    爰裁定如主文所示。
中　　華　　民　　國　　111 　年　　7 　　月　　28　　日
                  民事第二庭  審判長法  官  呂麗玉
                                    法  官  李悌愷
                                    法  官  吳怡嫺
正本係照原本作成。
如不服本裁定，應委任律師為代理人，僅得以適用法規顯有錯誤
為理由，於裁定送達後10日內，向本院提出再為抗告狀（須附繕
本乙份），並繳納再抗告裁判費新臺幣1,000元。
中　　華　　民　　國　　111 　年　　7 　　月　　28　　日
                                    書記官  林佩倫